【裁判字號】    95,台上,5276
【裁判日期】    950926
【裁判案由】    偽造有價證券等罪
【裁判全文】
最高法院刑事判決            九十五年度台上字第五二七六號
上  訴  人  台灣高等法院台中分院檢察署檢察官
被      告  甲○○
            乙○○
上列上訴人因被告等偽造有價證券等罪案件，不服台灣高等法院
台中分院中華民國九十五年五月三十日第二審更審判決（九十四
年度上更(一)字第二七九號，起訴案號：台灣台中地方法院檢察署
九十年度偵字第五二一三號），提起上訴，本院判決如下：
    主  文
原判決撤銷，發回台灣高等法院台中分院。
    理  由
本件原判決以公訴意旨略稱：被告甲○○曾任職於告訴人丙○○
○（下稱莊女）所開設之「詩威特國際美容機構」，並擔任莊女
之特助。嗣因不滿被莊女解僱，竟與被告乙○○共同謀議，未經
莊女之授權，由甲○○擅自以莊女代理之名義簽發莊女為發票人
，發票日為民國八十八年九月十五日，到期日為八十九年十二月
三十一日，金額為新台幣（下同）八千七百萬元之本票一張（下
稱系爭本票）。再由甲○○佯以莊女代理人之名義，偽造莊女向
乙○○購買古董之買賣證明書，並偽造莊女之署押於其上。然後
再由乙○○委請不知情之陳景崧出面要求莊女解決上揭本票債務
等情。因認甲○○、乙○○共同涉犯刑法第二百零一條第一項之
偽造有價證券罪，及同法第二百十條之偽造私文書罪等罪嫌。惟
經審理結果，認為尚不能證明被告等犯罪，因而維持第一審諭知
被告等均無罪之判決，而駁回檢察官在第二審之上訴，固非無見
。
惟查：刑法上所謂偽造私文書及偽造有價證券，以無權製作之人
冒用他人名義製作為要件，如果行為人基於本人之授權，或其他
原因有權製作者，固與無權製作之偽造行為不同，而不成立偽造
私文書罪或偽造有價證券罪。但若無代理權竟假冒本人之代理人
名義，而製作虛偽之私文書或有價證券者，因其所製作者為本人
名義之私文書或有價證券，使該被偽冒之本人在形式上成為虛偽
私文書之製作人，或虛偽有價證券之發票人，對於該被偽冒本人
之權益暨私文書或有價證券公共信用所造成之危害，與直接冒用
本人名義偽造私文書或有價證券無異，自仍應構成偽造私文書罪
或偽造有價證券罪。此為本院最新之見解。本件依原判決理由之
說明，莊女並未授權被告等代理其製作前揭買賣證明書及簽發系
爭本票。惟甲○○認莊女係紫色丹尼國際有限公司、華吉國際有
限公司、姿嘉特美容事業有限公司，及貞嘉特美容事業有限公司
之總裁，而以莊女之代理人名義製作買賣證明書及簽發系爭本票
云云（見原判決第九頁第十二行至第十四行，第十頁第十一行至
第十一頁第二行）。倘若無訛，則被告等均未受莊女之授權或委
任，並無代理莊女製作前揭買賣證明書及簽發系爭本票之權限。
竟推由甲○○擅自假冒莊女之代理人名義製作前述買賣證明書並
簽發系爭本票，依上說明，自應構成偽造私文書罪及偽造有價證
券罪。乃原判決未見及此，竟謂甲○○既係以代理（莊女）之意
思為之，縱實際上無代理權，亦不成立偽造私文書及偽造有價證
券罪云云（見原判決第十一頁第二行至第四行），其見解不無可
議（原判決理由所引本院二十六年渝上字第一二五號判例，業經
本院刑事庭會議於九十五年九月二十六日決議不再援用）。又卷
查系爭本票發票人欄右側併載有紫色丹尼國際有限公司、華吉國
際有限公司、姿嘉特美容事業有限公司，及貞嘉特美容事業有限
公司之名稱（見偵查卷第二十八頁）。而前揭買賣證明書買方欄
前方亦先記載上述四家公司之名稱，其旁緊接記載公司地址（台
中市○○路○段一六○號三十三Ｆ，台中市○○路○段一六○號
三十六Ｆ及ＴＥＬ……），再記載付款人「賴寶雲」，最後則記
載「甲○○代８８、９、１５」。究竟上述四家公司之負責人各
為何人？與莊女有何關係？甲○○在前揭買賣證明書及系爭本票
上併列上述四家公司之用意為何？僅係表明莊女具有該四家公司
總裁或實際負責人之身分？抑或併有代理該四家公司共同製作買
賣證明書及簽發系爭本票之意思？若係後者，甲○○有無代理各
該公司製作買賣證明書及系爭本票之權限？以上疑點與被告假冒
他人之代理人名義，製作前揭買賣證明書，及系爭本票範圍之認
定有關，原判決對此未詳加釐清論敘明白，亦嫌理由欠備。檢察
官上訴意旨指摘原判決不當，尚非全無理由，應認原判決仍有撤
銷發回之原因。
據上論結，應依刑事訴訟法第三百九十七條、第四百零一條，判
決如主文。
中    華    民    國  九十五  年    九    月  二十六  日
                      最高法院刑事第四庭
                          審判長法官  吳  雄  銘
                                法官  池  啟  明
                                法官  劉  介  民
                                法官  郭  毓  洲
                                法官  韓  金  秀
      本件正本證明與原本無異
                                      書  記  官
中    華    民    國  九十五  年    九    月  二十七  日
                                                      Ｅ


司法院資訊處製作；財團法人民間司法改革基金會備份。
